臺灣高等法院高雄分院刑事判決　　　　96年度上訴字第1057號
上　訴　人　臺灣屏東地方法院檢察署檢察官
被　　　告　甲○○
選任辯護人　林復華律師
　　　　　　林柏瑞律師
上列上訴人因被告違反廢棄物清理法案件，不服臺灣屏東地方法
院96年度訴字第148 號中華民國96年3月9日第一審判決（起訴
案號：臺灣屏東地方法院檢察署96年度偵字第354 號），提起上
訴，本院依簡式審判程序，判決如下：
     主  文
原判決撤銷。
甲○○共同未依廢棄物清理法第四十一條第一項規定，領有廢棄
物處理許可文件，從事廢棄物之處理，處有期徒刑壹年肆月，減
為有期徒刑捌月，緩刑貳年。扣案小型推土機壹台，沒收之。
     事  實
一、甲○○與某真實姓名不詳之成年男子均明知尚未依廢棄物清
    理法規定向主管機關申請核發廢棄物清除處理機構之許可文
    件前，不得從事廢棄物之處理業務，竟仍與該成年男子，共
    同基於違反廢棄物清理法從事廢棄物處理之概括犯意聯絡，
    由該成年男子以每半天新臺幣3,000 元之工資僱請甲○○，
    由甲○○駕駛俗稱「山貓」之小型推土機1 台，於民國95年
    11月10日及同年11月17日，在屏東縣潮州鎮○○段183 號國
    有土地上，將他人丟棄之廢塑膠袋、飼料袋、廢水泥袋、廢
    模板、廢木材、水泥塊、磚塊及廢磁磚等廢棄物推落坑洞或
    推往四周掩埋，以整平地面。嗣於95年11月17日上午11時25
    分許，甲○○正從事廢棄物處理作業時，為屏東縣政府環保
    局會同屏東縣警察局刑警大隊「國土保持暨油品查緝專案小
    組」當場查獲，並扣得其所有用以駕駛處理廢棄物之小型推
    土機1 台。
二、案經財政部國有財產局臺灣南區辦事處訴由屏東縣警察局移
    送臺灣屏東地方法院檢察署檢察官偵查起訴。
    理  由
一、本件被告甲○○所犯廢棄物清理法第46條第1 項第4 款之罪
    ，其係死刑、無期徒刑、最輕本刑為3 年以上有期徒刑以外
    之罪，被告於本院審理程序中就被訴事實為有罪之陳述，經
    告知被告簡式審判程序之旨，並聽取檢察官及被告、辯護人
    之意見後，本院裁定進行簡式審判程序審理，合先敘明。
二、前開事實業據被告甲○○於警詢、偵查、原審及本院審理中
    坦承不諱，核證人即國有財產局人員吳春壽於警詢時陳述之
    情節相符，且有屏東縣環境保護局環境稽查工作紀錄、屏東
    縣警察局扣押筆錄、扣押物品目錄表、經濟部水利署第七河
    川局九如查扣機具保管場機具進場資料卡、土地登記謄本及
    現場照片15幀在卷供憑，故被告上開自白與事實相符，本件
    事證明確，被告犯行堪予認定。
三、按廢棄物清理法所稱之廢棄物, 係指「一般廢棄物」及「事
    業廢棄物」, 而事業廢棄物又分為「有害事業廢棄物」及「
    一般事業廢棄物」，該法第2 條第1 項定有明文。次按，營
    建事業因建築工程、公共工程及建築拆除工程施工所產生之
    剩餘土石方、磚瓦、混凝土塊，均為有用資源，非屬廢棄物
    ，故內政部乃另行訂頒「營建剩餘土石方處理方案」作為處
    理依據，不受廢棄物清理法第41條之規範。惟若前開剩餘土
    石方、磚瓦、混凝土塊中混雜不具毒性、危險性之鋼筋、金
    屬屑、木料、玻璃碎片、塑膠類、木屑、竹片、紙屑及瀝青
    等非屬「營建剩餘土石方處理方案」適用範圍之物時，則仍
    屬建築廢棄物（或稱營建混合物），應受廢棄物清理法之規
    範，此有行政院環境保護署92年3 月17日環署廢字第092001
    5395號函釋，及內政部營建署90年1 月3 日89營署綜字第75
    328 號函影本在卷可參。再按，依「事業廢棄物貯存清除處
    理方法及設施標準」第2 條第1 款至第4 款規定，所謂「貯
    存」係指事業廢棄物於清除、處理前，放置於特定地點或貯
    存容器設施內之行為。「清除」係指事業廢棄物之收集、運
    輸行為。「處理」則係指下列行為：(一)中間處理：指事業廢
    棄物在最終處置或再利用前，以物理、化學、生物、熱處理
    或其他處理方法，改變其物理、化學、生物特性或成分，達
    成分離、減積、去毒、固化或安定之行為；(二)最終處置：指
    衛生掩埋、封閉掩埋、安定掩埋或海洋棄置事業廢棄物之行
    為；(三)再利用：指事業產生之事業廢棄物自行、販賣、轉讓
    或委託做為原料、材料、燃料、填土或其他經中央目的事業
    主管機關認定之用途行為，並應符合其規定者而言。是被告
    未依規定向主管機關申請領有廢棄物處理許可證或核備文件
    ，即駕駛小型推土機將前開建築廢棄物推落坑洞內或推往四
    周掩埋，依上開說明，即係從事廢棄物之處理。末按，刑事
    法若干犯罪行為態樣，本質上原具有反覆、延續實行之特徵
    ，立法時既予特別歸類，定為犯罪構成要件之行為要素，則
    行為人基於概括之犯意，在密切接近之一定時、地持續實行
    之複次行為，倘依社會通念，於客觀上認為符合一個反覆、
    延續性之行為觀念者，於刑法評價上，即應僅成立一罪。學
    理上所稱「集合犯」之職業性、營業性或收集性等具有重複
    特質之犯罪均屬之，例如經營、從事業務、收集、販賣、製
    造、散布等行為概念者是。而廢棄物清理法第46條第1 項第
    4 款之犯罪，係以未依同法第41條第1 項規定領得廢棄物清
    除、處理許可文件之人，作為犯罪主體，再依該第41條第1
    項前段以觀，乃謂從事廢棄物清除、處理業務者，應申請核
    發許可文件。是本罪之成立，本質上即具有反覆性，倘行為
    人基於概括之犯意，在密切接近之一定時間及空間內反覆從
    事廢棄物之清除、處理，無非執行業務所當然，於行為概念
    上，應認為包括的一罪，無連續犯或併合論罪可言（最高法
    院95年度台上字第1079號判決意旨參照），合先敘明。
四、核被告甲○○其所為，係違反廢棄物清理法第46條第1 項第
    4 款前段之未依規定領有廢棄物清除許可文件，從事廢棄物
    處理罪。被告甲○○與該真實姓名不詳之成年男子間，就前
    開犯行有犯意聯絡，並由被告實施犯罪行為，為共同正犯。
    被告處理廢棄物之行為雖分別於95年11月10日及95 年11 月
    17日兩日為之，然依上開說明，仍應認為係學理上之集合犯
    之包括的一罪，業如上述。檢察官雖僅就被告於95年11月10
    日行為之事實提起公訴，然檢察官就犯罪事實一部起訴者，
    其效力及於全部，被告於同年11月17日，在同一地點處理廢
    棄物之事實，雖未經起訴，然與前揭起訴部分有集合犯之包
    括的一罪關係，已如前述，本院自應就該部犯罪事實一併加
    以裁判，併此敘明。
五、原審認被告犯罪事證明確，而據以論科，固非無見；惟查，
    於96年6 月15日訂定之中華民國九十六年罪犯減刑條例，業
    於96年7 月4 日經總統公布，於同年月16日施行，被告犯罪
    ，係在96年4 月24日以前，所犯非屬該條例第3 條第1 項所
    定不予減刑之罪，而應依該條例規定減刑，原審未及依該條
    例規定減刑，尚有未洽。檢察官以被告未與告訴人國有財產
    局商談和解，又未將處理廢棄物之土地回復原狀，也未將僱
    主資料陳報以利查緝共犯，原審諭知被告緩刑，似嫌輕縱等
    語為由而提起上訴，指摘原審判決不當。然查，並無證據足
    證被告對於僱主資料有明知而故不陳報之情事，且被告業與
    告訴人國有財產局達成和解，並已依和解條件清除該土地上
    約290 立方米之廢棄物，及繳納損害金，此業經告訴人財政
    部國有財產局臺灣南區辦事處代理人乙○○於本院審理時所
    陳明（見本院96年9 月5 日審判筆錄第5 頁），故認檢察官
    上訴並無理由，惟原審判決既有上開未洽之處，自仍應由本
    院予以撤銷改判。
六、爰審酌被告處理之廢棄物種類及其規模，對環境衛生及地貌
    景觀所生危害不輕，惟事後始終坦承犯行，態度良好，且事
    後業已與告訴人達成民事和解，而盡力賠償損害及回復原狀
    ，以降低其行為所生之損害等，及其他一切情狀，量處如主
    文第2 項所示之刑，以資懲儆。另96年6 月15日訂定之中華
    民國九十六年罪犯減刑條例，業於96年7 月4 日經總統公布
    ，於同年月16日施行，被告犯罪，係在96年4 月24日以前，
    所犯非屬該條例第3 條第1 項所列不予減刑之罪名，爰依同
    條例第2 條第1 項第3 款、第7 條規定減其刑期二分之一。
    又被告前未曾因故意犯罪受有期徒刑以上刑之宣告，本次因
    一時失慮，偶罹刑典，事後已坦承犯行，具有悔意，又盡力
    賠償損害及回復原狀，業如上述，經此刑之宣告後，應知警
    惕而無再犯之虞，本院因認以暫不執行其刑為當，爰依刑法
    第74條第1 項第2 款規定，予以宣告緩刑2 年，用啟自新。
    扣案小型推土機1 台為供被告犯罪所用之物, 且為被告所有
    ，業據其供明，爰依刑法第38條第1 項第2 款規定，宣告沒
    收之。
據上論結，應依刑事訴訟法第369 條第1 項前段、第364 條、第
273 條之1 第1 項、第299 條第1 項前段，廢棄物清理法第46條
第1 項第4 款，刑法第11條前段、第28條、第74條第1 項第1 款
、第38條第1 項第2 款，中華民國96年罪犯減刑條例第2 條第1
項第3 款、第7 條，判決如主文。
本案經檢察官李門騫到庭執行職務。
中　　華　　民　　國　　96　　年　　9 　　月　　19　　日
                  刑事第七庭    審判長法  官
                                      法  官
                                      法  官
右正本證明與原本無異。
如不服本判決應於收受本判決後10日內向本院提出上訴書狀，其
未敘述上訴理由者，並得於提起上訴後10日內向本院補提理由書
狀（均須按他造當事人之人數附繕本）「切勿逕送上級法院」。
中　　華　　民　　國　　96　　年　　9 　　月　　19　　日
　　　　　　　　　　　　　　　　　　書記官  黃玉珠
附錄本判決論罪科刑法條：
廢棄物清理法第46條第1 項第4 款
有下列情形之一者, 處1 年以上5 年以下有期徒刑, 得併科新臺
幣300 萬元以下罰金：
四　未依第41條第1 項規定領有廢棄物清除、處理許可文件, 從
    事廢棄物貯存、清除、處理, 或未依廢棄物清除、處理許可
    文件內容貯存、清除、處理廢棄物。
